臺灣臺東地方法院刑事判決
111年度交訴字第15號
公  訴  人  臺灣臺東地方檢察署檢察官
被      告  宋振魁



上列被告因肇事逃逸等案件，經檢察官提起公訴（111年度偵緝
字第66號），當事人雙方合意且被告認罪，由檢察官聲請改依協
商程序而為判決，本院合議庭裁定由受命法官獨任進行認罪協商
程序，判決如下：
    主      文
宋振魁犯汽車駕駛人無駕駛執照駕車過失傷害罪，處有期徒刑肆
月，如易科罰金，以新臺幣壹仟元折算壹日；又犯駕駛動力交通
工具發生交通事故，致人傷害而逃逸罪，處有期徒刑陸月，如易
科罰金，以新臺幣壹仟元折算壹日。應執行有期徒刑捌月，如易
科罰金，以新臺幣壹仟元折算壹日；緩刑參年，並應依本院一一
一年度交附民字第四十號調解筆錄所載支付財產上損害賠償。
    事實及理由
一、犯罪事實：
　  宋振魁於民國110年4月9日18時25分許，無駕駛執照駕駛車
    牌號碼：000-0000號之自用小客車，由北往南方向行駛於臺
    東縣臺東市雲南路平交道通往知本路二段900巷之無名道路
    某處時，本應注意車前狀況及兩車並行之間隔，並隨時採取
    必要之安全措施，且依當時天候晴、夜間有照明、柏油路面
    乾燥、無缺陷與障礙物、視距良好等環境情狀，要無不能注
    意之情事，竟疏未注意即貿然前行；適逢陳翊睿亦駕駛車牌
    號碼：000-0000號之普通重型機車，由南往北行方向行駛至
    前開處所，雙方車輛因而發生碰撞，致陳翊睿人車倒地，受
    有左側肩膀挫傷、左側髖部擦傷、左側膝部挫傷、右側膝部
    擦傷之傷害。詎宋振魁明知自己駕駛動力交通工具發生交通
    事故，併致陳翊睿受有傷害，竟僅因恐遭察覺無駕駛執照，
    即基於肇事逃逸之犯意，未採取即時救護或其他必要之措施
    ，亦未在場等候警察人員到場釐清肇事經過、確認身分，或
    徵得陳翊睿同意，而逕自駕車離去現場。嗣經警據報循線查
    悉全情。　　
二、證據名稱：
（一）被告宋振魁於警詢、偵查中及本院準備程序時之供述。
（二）證人即告訴人陳翊睿於警詢及偵查中之證述。
（三）東基醫療財團法人台東基督教醫院診斷書、刑案現場測繪
      圖、道路交通事故現場圖、臺東縣警察局臺東分局交通分
      隊道路交通事故照片黏貼紀錄表、道路交通事故調查報告
      表㈠、㈡、臺東縣警察局舉發違反道路交通管理事件通知單
      （東警交字第T00000000、T00000000號）、公路監理電子
      閘門（證號查詢汽車駕駛人）列印資料各1份。　　　
（四）刑案現場照片23張。
三、本件經檢察官與被告於審判外達成協商之合意，且被告已認
    罪，合意內容為：被告犯道路交通管理處罰條例第86條第1
    項、刑法第284條前段之罪，處有期徒刑4月，如易科罰金，
    以新臺幣（下同）1,000元折算1日；又犯刑法第185條之4第
    1項前段之罪，處有期徒刑6月，如易科罰金，以1,000元折
    算1日。應執行有期徒刑8月，如易科罰金，以1,000元折算1
    日；緩刑3年，並應依調解筆錄所載支付財產上損害賠償。
    經查，上開協商合意並無刑事訴訟法第455條之4第1項所列
    不得為協商判決之情形，檢察官既聲請改依協商程序而為判
    決，本院爰不經言詞辯論，於協商合意範圍內為判決。
四、應適用之法條：
    刑事訴訟法第455條之2第1項、第455條之4第2項、第455條
    之8，道路交通管理處罰條例第86條第1項，刑法第2條第1項
    、第185條之4第1項前段、第284條前段、第51條第5款、第4
    1條第1項本文、第8項、第74條第1項第2款、第2項第3款。
五、附記事項：
（一）法律變更適用適用
      按行為後法律有變更者，適用行為時之法律，但行為後之
      法律有利於行為人者，適用最有利於行為人之法律，刑法
      第2條第1項定有明文。查被告為本件肇事逃逸犯行後，刑
      法第185條之4業於110年5月28日修正公布施行、同年月30
      日生效，修正前原規定：「駕駛動力交通工具肇事，致人
      死傷而逃逸者，處一年以上七年以下有期徒刑。」，修正
      後規定則為：「駕駛動力交通工具發生交通事故，致人傷
      害而逃逸者，處六月以上五年以下有期徒刑；致人於死或
      重傷而逃逸者，處一年以上七年以下有期徒刑（第一項）
      。」、「犯前項之罪，駕駛人於發生交通事故致人死傷係
      無過失者，減輕或免除其刑（第二項）。」，是修正後規
      定係：1、將原駕駛動力交通工具「肇事」之文字修正為
      「發生交通事故過失（有過失）」及「發生交通事故…係
      無過失」，惟此僅係過往實務見解（即行為人駕駛動力交
      通工具發生交通事故致死傷後逃逸，即已構成本罪，不論
      對於發生交通事故之原因有無過失）之刑法文義明確化，
      以符合法律明確性原則，內涵並無不同；2、依行為情狀
      所發生交通事故結果為「傷害」與「死亡或重傷」之不同
      ，而異其刑罰效果（所生結果為何應以行為時點判斷），
      並就致人「傷害」部分，同時降低刑度之法定上、下限；
      3、就行為人無過失而發生交通事故時，明定減輕或免除
      其刑（最高法院110年度台上字第4675號判決理由參照）
      ；從而，經具體比較適用修正前、後規定之結果，修正後
      規定明顯較有利於被告，揆諸首揭規定，其此部分所犯自
      應適用修正後即現行刑法第185條之4之規定予以論處。
（二）刑法分則加重
      按刑法總則之加重，係概括性之規定，所有罪名均一體適
      用；刑法分則之加重，係就犯罪類型變更之個別犯罪行為
      予以加重，成為另一獨立之罪名。而道路交通管理處罰條
      例第86條第1項關於汽車駕駛人，無駕駛執照駕車，因而
      致人受傷或死亡，依法應負刑事責任者，加重其刑至二分
      之一之規定，係就刑法第276條過失致死罪、同法第284 
      條過失傷害罪等犯罪類型變更之個別犯罪行為予以加重其
      刑，而成另一獨立之罪名，自屬刑法分則加重之性質（最
      高法院110年度台上字第3757號判決理由參照）。查被告
      為本件過失傷害犯行時，並未考領有何駕駛執照乙情，有
      公路監理電子閘門（證號查詢汽車駕駛人）列印資料1份
      在卷可憑，是揆諸前開說明，其此部分所為自應依道路交
      通管理處罰條例第86條第1項規定，加重其刑（屬刑法分
      則加重之性質），而成另一獨立之罪名。　　　
（三）緩刑
　　  查被告固曾因案經本院科處有期徒刑確定，於99年8月24
      日縮刑期滿執行完畢，有臺灣高等法院被告前案紀錄表1
      份在卷可佐；然本院核被告於該案件執行完畢後，五年以
      內未曾再因故意犯罪而受有期徒刑以上刑之宣告，業合於
      刑法第74條第1項第2款所定之緩刑宣告前提要件，爰依該
      款、第2項第3款，暨檢察官與被告之協商合意，予以宣告
      緩刑如主文所示之期間，併命其應履行如主文所示之負擔
      。
六、本判決除有刑事訴訟法第455條之4第1項第1款、第2款、第4
    款、第6款、第7款所定情形之一，或違反同條第2項之規定
    者外，不得上訴。
七、如不服本判決，且有前述得上訴之事由者，得自判決送達之
    日起20日內，向本院提出上訴書狀（應敘述具體理由，並按
    他造當事人之人數，提出繕本），上訴於第二審法院。
本案經檢察官陳金鴻提起公訴，檢察官馮興儒到庭執行職務。
中　　華　　民　　國　　111 　年　　6 　　月　　24　　日
                  刑事第一庭  法　官  陳偉達 
以上正本係照原本作成。
本件原則不得上訴。
                              書記官  楊茗瑋
中　　華　　民　　國　　111 　年　　6 　　月　　27　　日
附錄本件論罪科刑法條：
刑法第185條之4第1項前段：
駕駛動力交通工具發生交通事故，致人傷害而逃逸者，處六月以
上五年以下有期徒刑。
刑法第284條前段：
因過失傷害人者，處一年以下有期徒刑、拘役或十萬元以下罰金
。
道路交通管理處罰條例第86條第1項：
汽車駕駛人，無駕駛執照駕車、酒醉駕車、吸食毒品或迷幻藥駕
車、行駛人行道或行經行人穿越道不依規定讓行人優先通行，因
而致人受傷或死亡，依法應負刑事責任者，加重其刑至二分之一
。